【裁判字號】    98,交聲,305
【裁判日期】    980424
【裁判案由】    違反道路交通管理處罰條例聲明異議
【裁判全文】
臺灣桃園地方法院交通事件裁定         98年度交聲字第305號
原處分機關  交通部公路總局新竹區監理所桃園監理站
異  議  人
即受處分人  乙○○
上列受處分人乙○○因違反道路交通管理處罰條例案件，對於原
處分機關中華民國98年2 月2 日所為之處分（原處分案號：桃監
裁罰字第裁52-AEX588401號）聲明異議，本院裁定如下：
    主  文
異議駁回。
    理  由
一、原處分意旨略以：本件異議人即受處分人乙○○於民國98年
    1 月2 日上午10時52分許，駕駛車牌號碼507-TD號自用大貨
    車，行經臺北市○○路424 巷口，因違規使用手持式行動電
    話進行撥接通話，為臺北市政府警察局萬華分局東園街派出
    所警員攔停舉發「駕駛汽車行駛中使用手持式行動電話進行
    撥話或通話」違反道路交通管理事件，並依道路交通管理處
    罰條例第31條之1 第1 項規定，以北市警交字第AEX588401
    號舉發違反道路交通管理事件通知單當場掣單舉發，異議人
    於收受該舉發通知單後，於法定期限內向交通部公路總局新
    竹區監理所桃園監理站陳述不服舉發，經原處分機關函請舉
    發單位調查，仍認定受處分人有前開違規行為，乃於98年2
    月2 日，依據道路交通管理處罰條例第31條之1 第1 項及道
    路交通管理事件統一裁罰基準表之規定，裁處受處分人罰鍰
    新臺幣（下同）3,000 元等語。
二、聲明異議意旨略以：異議人即受處分人乙○○，於98年1 月
    2 日上午10時52分許，駕駛車牌號碼507-TD號自用大貨車，
    行經臺北市○○路424 巷口，遭臺北市政府警察局萬華分局
    東園街派出所警員攔停舉發「駕駛汽車行駛中使用手持式行
    動電話進行撥話或通話」，並以北市警交字第AEX588401 號
    舉發違反道路交通管理事件通知單當場掣單舉發，惟異議人
    當時有立即向承辦員警表示伊沒有使用手持式行動電話，並
    取出伊所有之行動電話兩支，請承辦員警查看該兩支手機內
    之通話紀錄，以確認伊當時有無撥打行動電話，然承辦警員
    卻表示：「不用看，如果對取締內容不服可以去申訴」。另
    異議人分別向中華電信及臺灣大哥大調閱上開兩支行動電話
    一月份之通話明細，可證伊於遭舉發前後一小時內均未有任
    何發話及受話之紀錄，是承辦員警所舉發之違規內容與事實
    顯然不符，認原處分機關裁處異議人罰鍰3,000 元之處分顯
    有錯誤，為此聲明異議請求撤銷原處分云云。
三、按汽車駕駛人於行駛道路時，使用手持式行動電話進行撥接
    或通話者，處3,000 元罰鍰，另手持式行動電話：指須以手
    握持而進行撥接或通話之行動電話；又所謂撥接或通話：係
    指有撥號、接聽、通話或數據通訊等使用狀態者而言，道路
    交通管理處罰條例第31條之1 第1 項、汽車駕駛人行駛道路
    禁止使用手持式行動電話實施及宣導辦法第2 條第2 款、第
    3 款分別定有明文。
四、經查：
（一）異議人遭警舉發，於98年1 月2 日上午10時52分許，駕駛
      牌照號碼507-TD號自用大貨車，在臺北市○○路424 巷口
      ，遭舉發汽車駕駛人違規使用手持式行動電話進行撥接或
      通話，有臺北市政府警察局98年1 月2 日北市警交字第AE
      X588401 號舉發違反道路交通管理事件通知單1 份附卷可
      稽。
（二）按道路交通管理處罰條例第31條之1 第1 項規定之立法意
      旨，係為有效防止汽車駕駛人於行車中使用手持式行動電
      話進行撥接或通話對安全之影響，因該舉動勢必導致其無
      法專注於駕駛。本件異議人固不否認有於上揭時、地駕駛
      車牌號碼507-TD號自用大貨車，行經臺北市○○路424 巷
      口，遭臺北市政府警察局萬華分局東園街派出所警員掣單
      舉發「駕駛汽車行駛中使用手持式行動電話進行撥話或通
      話」之違規事實，惟矢口否認有汽車行駛中使用手持式行
      動電話之違規情事，並以前揭情詞置辯。然查：異議人於
      上揭時、地，行經前揭巷口違規使用手持式行動電話等情
      ，業據證人即舉發警員甲○○於本院98年3 月27日訊問時
      ，到庭具結證稱：「98年1 月2 日上午10時20分至10時50
      分，我於臺北市○○區○○路與萬大路424 巷的交岔路口
      執行定點盤查，當天氣候和視線都良好、沒有下雨，約10
      時52分許，異議人駕駛車牌號碼507-TD號自用大貨車從萬
      大路423 巷左轉萬大路往中和華中橋方向行駛，當時我距
      離異議人約9 公尺左右，從正前方擋風玻璃，確實看到異
      議人左手正拿著手持式行動電話放在耳邊，等到我鳴笛以
      後，異議人才迅速放下行動電話，我攔停異議人並告知違
      規事實後，異議人有迅速拿兩支手機給我看，但是不代表
      異議人當時就是使用這兩支行動電話」等語明確。（見本
      院卷第46至48頁）。按證人甲○○乃為原處分機關所認定
      異議人有前開違規行為之證人，其已到庭在本院法官面前
      以言詞供述異議人有前開違規事實，並已就當時執勤所處
      位置、異議人行駛路徑及違規過程等情節詳述具體明確，
      再者，查獲當時為日間自然光，亦無何障礙阻擋其視線，
      以一般執勤員警之專業訓練而言，對於該等職務上事項之
      觀察程度自遠較一般人更為專注，其誤判之可能性極低，
      應無誤認異議人確係撥接行動電話之可能。況證人甲○○
      為依法執行勤務之員警，其因執行勤務而至該地，與異議
      人素不相識，復無仇怨，衡情當無自陷偽證罪而構詞誣賴
      異議人之理。是以證人甲○○於負有具結義務並可能受偽
      證罪處罰之情形下，而於法庭為前揭證言，其證言之憑信
      性應可獲得擔保。復查本件卷存證據資料內並無任何積極
      證據足以證明證人甲○○上開供述係屬虛偽或明顯不可憑
      信之情形，本院自不得僅以證人為本件開單舉發異議人之
      員警而全盤抹煞其所具有之證人資格。
（三）又交通警察製單舉發違反道路交通管理處罰條例所列之違
      規事實，本質上為行政處分，係公務員基於職務上之權力
      ，依法就特定之具體事件所為之具公法上效果之單方面行
      政行為，基於公務員為公法上行為具有公信力之原則，該
      行政行為當可被推定為真正，其據以依法處分之事實認定
      亦為正確無誤。本此公信原則，乃立法者賦予行政機關制
      定違反道路交通事件統一裁罰標準及處理細則，使執勤警
      員得當機處分以達其維護交通秩序、安全之行政目的。且
      於行政事務日趨繁雜、愈益強調行政效能之現今社會，若
      謂公務員所為一切行政行為均須預留證據以為日後之證明
      ，顯將對於國家行政事務之推行勢必窒礙難行，據此，刑
      事訴訟法就犯罪證據有關之規定中，與屬行政秩序罰之交
      通違規裁罰本質不合之部分，自不在準用之列，因此，本
      院查無任何證據足資證明執勤員警有捏造事實違法取締之
      情事存在，則執勤警員本其維護交通秩序、安全職責所為
      之舉發，自應受到合法、正確之推定。是本件縱無舉發照
      片或錄影可資佐證，然異議人之違規行為，乃證人甲○○
      就其親眼見聞，並在具結程序及偽證罪之擔保之情形下，
      經證人於本院證述明確，所述內容非僅與舉發通知單所載
      違規事實相符，且與卷內其他客觀證據並無齟齬，復無違
      背一般經驗或論理法則之處，自得為本院判斷之依據。從
      而，異議人於98年1 月2 日上午10時52分許在上揭地點應
      有駕駛汽車行駛間使用手持式行動電話進行撥接或通話之
      違規行為，應堪認定。
（四）另異議人雖辯稱其所使用之行動電話0000000000、000000
      0000號行動電話號碼，於舉發單所載時刻前後一小時內均
      無通話紀錄，並提出臺灣大哥大通話明細、中華電信受信
      通信紀錄查詢結果等資料，質疑員警取締與事實有違，參
      諸上開行動電話0000000000、0000000000號行動電話號碼
      於98年1 月2 日上午10時至12時之電話通聯紀錄，固無任
      何通聯資料，此有臺灣大哥大、中華電信資料查詢各1 份
      在卷可參，惟現今行動電話相當普及，一人擁有數支行動
      電話者，比比皆是，一般人為親友申辦門號之情況甚為普
      遍，在電信公司所登記之使用者姓名，未必與實際利用該
      業者所發給SIM 卡使用者相符，異議人亦可能尚持有其所
      出示上開行動電話或是使用他人之行動電話進行撥接或通
      話，依上開說明，尚難僅憑上開行動電話門號之通話紀錄
      ，逕為有利於異議人之認定，是異議人前開所辯無非卸圖
      之詞，難認可採。又異議人固另辯稱：伊所駕駛之車輛係
      屬手排而非自動排檔，轉彎時需使用2 手才得以操作，證
      人陳述伊以左手持手機，右手操控方向盤顯屬不實，然查
      證人甲○○於本院訊問時明確證稱：異議人自萬大路423
      巷口左轉萬大路後，尚須經萬大路408 巷才會到達伊執行
      勤務時所站立之萬大路424 巷口位置，自異議人轉彎處至
      查獲位置間已有相當距離等語，亦足認異議人在使用雙手
      操控車輛後，尚有一段距離才行駛至警員值勤時所站立之
      位置，難以異議人所為辯解為對其有利認定之依據，綜上
      所述，依據證人甲○○之證言，異議人確有在前揭時、地
      ，駕駛車牌號碼507-TD號自用大貨車於行駛道路時使用手
      持式行動電話進行撥接或通話之違規行為，洵堪認定。
五、從而，原處分機關依舉發單位所具事證，參酌異議人違規之
    事實及情節，依道路交通管理處罰條例第31條之1 第1 項及
    違反道路交通管理事件統一裁罰基準表之規定，裁處受處分
    人3,000 元罰鍰之處分，核無違誤或不當，本件異議人之異
    議為無理由，應予駁回。
六、據上論斷，應依道路交通案件處理辦法第19條，裁定如主文
    。
中    華    民    國    98    年    4     月    24    日
                  交通法庭  法  官  張  詠  晶
以上正本證明與原本無異。
如不服本裁定，應於裁定送達後5 日內，向本院提出抗告狀（應
附繕本）。
                            書記官  王  峻  宏
中    華    民    國    98    年    5     月    1     日


司法院資訊處製作；財團法人民間司法改革基金會備份。
